【裁判字號】    97,簡上,128
【裁判日期】    970731
【裁判案由】    妨害名譽
【裁判全文】
臺灣嘉義地方法院刑事判決             97年度簡上字第128號
上  訴  人
即  被  告  甲 ○ ○
            乙○○○
上列上訴人即被告等因妨害名譽案件，不服本院嘉義簡易庭中華
民國97年4 月30日97年度朴簡字第137 號第一審判決（聲請簡易
判決處刑書案號：臺灣嘉義地方法院檢察署97年度偵字第2352號
），提起上訴，本院管轄第二審之合議庭，判決如下：
    主  文
上訴駁回。
    事  實
一、甲○○、乙○○○為夫妻，與居住於嘉義縣東石鄉○○村○○○路75號之鄰居丁○○因彼此之子媳間有傷害糾紛等夙怨
    ，而相處不睦。甲○○、乙○○○竟基於公然侮辱之犯意聯
    絡，於民國96年11月10日19時許，在丁○○上開住處前之馬
    路上，由甲○○接續出言「破雞歪」、「你娘破雞歪」、「
    幹你娘雞歪」、「婊仔囝」、「沒路用的腳色」，乙○○○
    接續出言「幹你娘」、「沒路用」等語辱罵丁○○，足以貶
    損丁○○之人格與社會評價。
二、案經丁○○訴由臺灣嘉義地方法院檢察署檢察官偵查後聲請
    簡易判決處刑。
    理  由
一、按被告以外之人於審判外之陳述，雖不符刑事訴訟法第159
    條之1 至第159 條之4 之規定，而經當事人於審判程序同意
    作為證據，法院審酌該言詞陳述或書面陳述作成時之情況，
    認為適當者，亦得為證據。當事人、代理人或辯護人於法院
    調查證據時，知有第159 條第1 項不得為證據之情形，而未
    於言詞辯論終結前聲明異議者，視為有前項之同意，刑事訴
    訟法第159 條之5 定有明文。查本件被告2 人於言詞辯論終
    結前，對於告訴人丁○○、證人陳蔡美珠、蔡宜筆於偵查中
    檢察事務官訊問時所為陳述，以及告訴人丁○○提出之錄音
    譯文等下述本院採為認定犯罪事實依據之各項供述證據之證
    據能力，均未聲明異議，復經本院於審理時逐一提示予被告
    2 人表示意見，本院審酌該等供述證據之取得過程並無瑕疵
    ，與本案待證事實間復具有相當之關聯性，以之為本案證據
    並無不當，自得採為本件認定事實之基礎，合先敘明。
二、訊據被告2 人固不否認曾於犯罪事實欄所載時、地口出上揭
    辱罵之詞，惟矢口否認有何公然侮辱犯行。被告甲○○辯稱
    ：伊當日係因頭痛，要求太太即共同被告乙○○○拿藥給伊
    吃，因為她太慢拿藥，伊受不了，才以三字經辱罵共同被告
    乙○○○，不是在罵告訴人云云。被告乙○○○亦辯稱：當
    日係因共同被告甲○○頭痛到受不了，才會出言辱罵伊，伊
    因此回罵「幹你娘」、「沒路用」等語，不是在罵告訴人云
    云。惟查：
(一)上揭犯罪事實，業據告訴人丁○○於偵查中指述纂詳。核與
    證人蔡陳美珠於偵查中證稱：伊係告訴人丁○○的女兒，案
    發當時在娘家與告訴人丁○○聊天，被告2 人於96年11月10
    日晚上7 點多，在告訴人丁○○之住處外辱罵告訴人丁○○
    「幹你娘」、「你娘臭雞歪」等語；以及證人蔡宜筆證稱：
    伊係告訴人丁○○的兒子，同住在嘉義縣東石鄉○○○路75
    號，因為之前被告乙○○○與其女兒丙○○打伊老婆，遭提
    出告訴，被告2 人心懷怨恨，遂於96年11月10日晚上7 點多
    ，在上開住處前辱罵告訴人丁○○「幹你娘」、「你娘臭雞
    歪」、「破雞歪」等語（見交查字卷第6 頁）相符。此外並
    有告訴人丁○○提出之案發過程錄音光碟、錄音譯文（見交
    查字卷第11至12頁。惟錄音譯文之日期標示為96年12月9 日
    ，業經告訴人丁○○於本院審判庭中當庭陳明係屬誤載，見
    本院簡上字卷第64頁）在卷可佐；上開錄音光碟並經檢察事
    務官於97年3 月10日偵查庭中當庭播放勘驗，並經被告2 人
    確認光碟內容確為被告2 人之聲音無誤（見交查字卷第17至
    18頁）。 自堪信為真實。
(二)被告2 人雖以前詞置辯，惟觀諸上開錄音譯文之內容，被告
    甲○○先接連陳稱：「甲你爸出來！給我出來！我幹你娘雞
    歪... 」等語，乙○○○接著陳稱：「叫你老猴也沒效...
    。」被告甲○○旋即接稱：「對，叫你老猴也沒效。... 叫
    你出來... 叫蔡... 出來」；由上述內容觀之，顯係被告2
    人在對第三人發言要求該人出來，而非被告2 人彼此對罵甚
    明。況若如被告2 人所辯，被告甲○○係因頭痛難耐而要求
    被告乙○○○拿藥供其服用，其等之對話中理應會提及「頭
    痛」、「拿藥」等語，惟遍觀錄音譯文，亦未出現相關言詞
    ，堪認被告2 人前揭所辯顯非事實，而係臨訟卸責之詞。
(三)至被告2 人之女丙○○雖於本院審理中證稱：因為伊父親即
    被告甲○○有腦瘤，96年11月10日晚間為了拿藥的事，伊父
    母親有吵架，被告甲○○是在家外面的馬路上以三字經罵被
    告乙○○○云云。然查，證人丙○○先證稱：當時被告2 人
    及伊都在屋外，家中沒有人，被告2 人平日感情好；嗣又證
    稱：被告甲○○都會罵被告乙○○○「你給恁爸出來」、其
    平常叫被告乙○○○拿藥都會說「蔡仔，出來」，被告甲○○平日會稱呼被告乙○○○「老猴」、「爛鰻囝仔」，也會
    叫自己「老猴」等語（見本院卷第53至59頁）。其證述非僅
    前後矛盾，更有悖於常情。參以證人丙○○於本院審理中出
    庭證述時，先稱被告甲○○平常都稱呼被告乙○○○「阿惠
    」，旋因被告乙○○○在一旁提示而改稱被告甲○○均稱呼
    被告乙○○○「老猴」（見本院卷第57頁），堪認證人丙○○應係基於至親情誼，為迴護被告2 人，而附和被告2 人之
    辯詞，證稱當日係被告2 人互罵。是其證述尚難採信，而無
    從據為有利於被告2 人之認定。綜上所述，本件事證明確，
    被告2 人之犯行堪以認定，應予依法論科。
三、論罪科刑：
(一)被告2 人在馬路上此一公眾往來之處，以前述「幹你娘」、
    「沒路用腳色」等粗鄙之言語辱罵告訴人丁○○，足使不特
    定之人或多數人得共聞共見，而貶損告訴人丁○○之人格及
    社會地位。是核被告2 人所為，均係犯刑法第309 條第1 項
    之公然侮辱罪。被告2 人就本件犯行有犯意聯絡及行為分擔
    ，均為共同正犯。又被告2 人於上開處所，在數十分鐘內反
    覆接續以前揭言語辱罵告訴人丁○○，係於密切接近之時間
    內，在同一地點實施公然侮辱行為，侵害同一法益，各行為
    之獨立性極為薄弱，依一般社會健全觀念，在時間差距上，
    難以強行分開，在刑法評價上，以視為數個舉動之接續施行
    ，合為包括之一行為予以評價，較為合理（最高法院86年度
    台上字第3295號判例意旨參照）；應屬接續犯，均僅論以一
    公然侮辱罪。
(二)原審依卷附事證，並審酌被告甲○○尚無前科、被告乙○○○前有傷害前科之素行，因與告訴人丁○○及其家人間發生
    糾紛而起意公然侮辱之犯罪動機，犯後仍矢口否認犯行、飾
    詞卸責之態度，且尚未取得告訴人丁○○之宥恕等一切情狀
    ，而依刑事訴訟法第449 條第1 項、第454 條第2 項，刑法
    第28條、第309 條第1 項、第41條第1 項前段，刑法施行法
    第1 條之1 第1 項、第2 項前段，對被告2 人各處拘役20日
    ，並諭知如易科罰金均以新台幣1 千元折算1 日之標準，經
    核其認事用法均無違誤，量刑亦屬妥適。被告2 人提起上訴
    否認犯行，為無理由，應予駁回。
據上論斷，應依刑事訴訟法第455 條之1 第1 項、第3 項、第36
8 條，判決如主文。
本案經檢察官江金星到庭執行職務。
中    華    民    國    97   年     7     月     31   日
                  刑事第三庭 審判長法  官  陳仁智
                                   法  官  鄭雅文
                                   法  官  陳蒨儀
上列正本證明與原本無異。
本件不得上訴。
中    華    民    國    97    年    8     月    1     日
                                   書記官  楊國色
附錄本判決論罪法條：
中華民國刑法第309條第1項
公然侮辱人者，處拘役或3 百元以下罰金。


司法院資訊處製作；財團法人民間司法改革基金會備份。
